臺灣臺南地方法院刑事判決　　　　　　　　96年度訴字第54號
公　訴　人　臺灣臺南地方法院檢察署檢察官
被　　　告　甲○○
上列被告因違反毒品危害防制條例案件，經檢察官提起公訴（95
年度毒偵字第2434號），被告就被訴事實為有罪之陳述，本院合
議庭裁定由受命法官獨任進行簡式審判程序，判決如下：
    主  文
甲○○施用第一級毒品，累犯，處有期徒刑玖月，扣案之第一級
毒品海洛因壹拾包（驗餘淨重合計貳點貳肆公克），均沒收銷燬
之；又施用第二級毒品，累犯，處有期徒刑伍月。應執行有期徒
刑壹年，扣案之第一級毒品海洛因壹拾包（驗餘淨重合計貳點貳
肆公克），均沒收銷燬之。
    事  實
一、甲○○前於民國八十九年間因施用毒品案件，經本院裁定送
    勒戒處所觀察、勒戒後，認有繼續施用毒品之傾向，再經本
    院裁定令入戒治處所施以強制戒治，於九十年二月十六日停
    止戒治交付保護管束，嗣於九十年七月六日保護管束期滿視
    為強制戒治執行完畢，由臺灣臺南地方法院檢察署檢察官於
    九十年七月十九日，以九十年度戒毒偵字第三六○號為不起
    訴處分確定。又曾因二次麻藥案件，經法院分別判處有期徒
    刑三月、五年四月確定，嗣該二案並定其應執行刑為有期徒
    刑五年五月確定，於九十年四月二十六日入監服刑後，於九
    十三年一月八日因縮短刑期假釋出監，嗣該假釋未經撤銷，
    甫於九十五年三月二十七日假釋交付保護管束期滿而執行完
    畢。詎甲○○仍不知悔改，明知海洛因及安非他命分別係毒
    品危害防制條例所規定之第一、二級毒品，不得非法持有、
    施用，竟另分別基於反覆施用第一級毒品海洛因、第二級毒
    品安非他命之單一行為犯意，自九十五年二月間某日（約於
    農曆過年後之某日）起至同年九月十四日止，在其經營之址
    設臺南縣永康市○○街一一六號「張記淳茶」店內廁所，以
    將海洛因摻入香菸內吸食之方式，施用第一級毒品海洛因多
    次；另自九十五年二月間某日（約於農曆過年後之某日）起
    至同年九月十一日止，在上址「張記淳茶」店內廁所，以將
    安非他命置入玻璃球內燒烤成煙吸食之方式，施用第二級毒
    品安非他命多次。經警於九十五年九月十四日下午一時四十
    分許，持本院核發之搜索票在上址「張記淳茶」店內，搜索
    查獲第一級毒品海洛因十包（驗餘淨重合計二‧二四公克）
    ，並採集其尿液檢體送驗結果，分呈嗎啡及甲基安非他命陽
    性反應，而查悉上情。
二、案經臺南縣警察局永康分局報請臺灣臺南地方法院檢察署檢
    察官偵查起訴。
    理  由
一、上開事實業經被告甲○○坦承不諱，且其為警查獲所採集之
    尿液檢體，經送檢驗結果，呈嗎啡陽性反應（按海洛因係由
    嗎啡經化學合成而製得，經注射進入人體後，因代謝分解成
    嗎啡，因此施打海洛因後，由尿液中檢驗結果仍為嗎啡反應
    ）及甲基安非他命陽性反應，有長榮大學九十五年十月十日
    出具之確認報告及送驗尿液編號與真實姓名對照表編號名冊
    各一件（見偵查卷第一三至一四頁）在卷可稽；且扣案之白
    粉十包，經送法務部調查局以化學呈色法及氣相層析質譜儀
    分析法檢驗結果，確含第一級毒品海洛因成份，有該局九十
    五年十一月二十一日調科壹字第○九五二三○三九六五○號
    鑑定書一件附卷可按（見偵查卷第一五頁），足見被告上開
    自白核與事實相符，應可採信。再被告有如事實欄所示之經
    觀察、勒戒及強制戒治，並經停止戒治交付保護管束期滿釋
    放之情，有臺灣高等法院被告前案紀錄表在卷可佐，顯見其
    係於上開強制戒治執行完畢釋放後，五年內再犯本件施用第
    一、二級毒品之罪，事證明確，被告犯行堪以認定，自應依
    法論科。
二、按海洛因、安非他命係毒品危害防制條例第二條第二項第一
    款、第二款所明定之第一級、第二級毒品，不得非法持有、
    施用。核被告所為，係犯毒品危害防制條例第十條第一項之
    施用第一級毒品海洛因罪，及同條第二項之施用第二級毒品
    安非他命罪。又被告施用第一級毒品海洛因前後持有海洛因
    ，及其施用第二級毒品安非他命前後持有安非他命之低度行
    為，應為施用海洛因、安非他命之高度行為所吸收，均不另
    論罪。另毒品危害防制條例所規定之施用第一級、第二級毒
    品犯行，因鑑於施用毒品者，大多具有「成癮性」，為貫徹
    社會防制毒品之期盼，對施用毒品者，有施以「斷癮」之必
    要，乃就施用毒品行為，先為生理治療及心理復健之保安處
    遇，因而以令入勒戒處所觀察、勒戒方式，戒除其身癮，若
    仍無法戒除，有繼續施用毒品之傾向，再令入戒治處所施以
    強制戒治，以戒除其心癮，倘上開保安處遇猶無法收其遮斷
    毒癮之實效，方以刑罰追訴處罰，此為毒品危害防制條例第
    二十、二十三條所明定，足見施用第一級或第二級毒品罪，
    本即預定其因成癮而有反覆實行施用毒品之性質，於刑法評
    價上，即得以集合犯論以一罪（最高法院九十五年度台上字
    第一○七九號判決意旨參照）。本件被告既自承其均自九十
    五年二月間某日起，分別至同年九月十四日、九月十一日止
    此段期間，因心情不好，會反覆施用海洛因及安非他命，海
    洛因每天都要施用一至二次，安非他命則約平均四、五天施
    用一次（見本院卷第二三頁）等情，且觀諸卷附臺灣高等法
    院被告前案紀錄表，被告自八十六年起即多次因施用毒品案
    件，經判刑、送觀察勒戒及強制戒治，復於本案又因施用第
    一、二級毒品遭查獲，顯見被告確有施用毒品之慣行，揆諸
    前揭說明，其習慣性、多次並反覆施用第一級毒品及第二級
    毒品之行為，各應予評價為「集合犯」之包括一罪，且被告
    之行為已跨越現行刑法之施行日期九十五年七月一日，亦無
    庸為新舊法之比較，附此敘明。又被告所犯上開施用第一級
    、第二級毒品二罪間，犯意各別，行為互殊，應予分論併罰
    。末查被告有事實欄所載之有期徒刑執行完畢紀錄，有前開
    臺灣高等法院被告前案紀錄表可按，其於有期徒刑之執行完
    畢後五年內，故意再犯本件有期徒刑以上之施用第一、二級
    毒品罪（本件一部分犯行為前述科刑紀錄執行完畢後五年內
    再犯），為累犯，應依刑法第四十七條第一項之規定加重其
    刑。至被告於偵查中雖曾辯稱其係在警方尚未開始執行搜索
    前，即自行取出毒品交予警方，應該當於「自首」云云（見
    偵查卷第九至一○頁），然警方係因接獲Ａ１檢舉指稱被告
    有施用毒品之習慣，始檢附Ａ１之警詢筆錄向本院聲請核發
    搜索票，並經本院准予核發搜索票在案，此經本院職權調閱
    九十五年度聲搜字第一二四○號刑事卷查核屬實，足見警方
    在執行搜索前，即發現被告有施用毒品之犯行，尚難認被告
    係於警方發覺前自首犯行，是被告上開辯解縱為真實，亦無
    法援引刑法第六十二條之規定減輕其刑，況該條規定係「得
    」減輕其刑，並非「應」減輕其刑，觀諸被告本案被查獲之
    過程，顯係因警方持本院核發之搜索票執行搜索，被告已無
    拒絕之餘地，無論其是否主動交出毒品，均無法避免在上址
    被查獲毒品之結果，則縱其主動交出毒品，亦難認其主觀上
    有何悛悔之意，自不宜適用上開減輕其刑之寬典，附此敘明
    。爰審酌海洛因及安非他命戕害身心，而被告前因施用毒品
    經送觀察、勒戒及強制戒治處分後，猶不思戒絕革除惡習，
    再為本件犯罪，顯未因前所受觀察勒戒、強制戒治等治療處
    分而記取教訓，惟其施用毒品所生危害，實以自戕身心健康
    為主，對於他人生命、身體、財產等法益，尚無明顯而重大
    之實害，兼衡其犯罪後坦承犯行等一切情狀，各量處如主文
    所示之刑，並定其應執行之刑。又扣案之第一級毒品海洛因
    十包（驗餘淨重合計二‧二四公克），均係違禁物，不問屬
    於犯人與否，應依毒品危害防制條例第十八條第一項前段規
    定宣告沒收銷燬之。
據上論斷，應依刑事訴訟法第二百七十三條之一第一項、第二百
九十九條第一項前段，毒品危害防制條例第十條第一項、第二項
、第十八條第一項前段，刑法第十一條前段、第四十七條第一項
、第五十一條第五款，判決如主文。
本案經檢察官乙○○到庭執行職務。
中　　華　　民　　國　　96　　年　　2 　　月　　27　　日
　　　　　　　　　刑事第七庭    法　官　林欣玲
以上正本證明與原本無異。
如不服本判決，應於判決送達後10日內，向本院提出上訴狀。
                                書記官  鄭佩玉
中　　華　　民　　國　　96　　年　　2 　　月　　27　　日
附錄本案論罪科刑法條全文：
毒品危害防制條例第10條
施用第一級毒品者，處 6 月以上 5 年以下有期徒刑。
施用第二級毒品者，處 3 年以下有期徒刑。
